【裁判字號】    90,台上,6457
【裁判日期】    901024
【裁判案由】    違反毒品危害防制條例
【裁判全文】
最高法院刑事判決                                九十年度台上字第六四五七號
    上   訴   人  台灣高等法院台南分院檢察署檢察官
    上訴人即被告  甲○○
右上訴人等因被告違反毒品危害防制條例案件，不服台灣高等法院台南分院中華民國
九十年七月四日第二審更審判決（九十年度上更(二)字第二四五號，起訴案號：台灣台
南地方法院檢察署八十七年度偵字第九三四一號），提起上訴，本院判決如左：
    主  文
原判決撤銷，發回台灣高等法院台南分院。
    理  由
本件原判決撤銷第一審諭知上訴人即被告甲○○無罪之判決，改判論該被告以連續販
賣第二級毒品罪，量處有期徒刑捌年，並宣告扣案之第二級毒品安非他命陸拾伍點捌
公克沒收併銷燬之，電子磅秤兩台、夾鏈袋伍包均沒收，固非無見。
惟查：(一)有罪判決書事實欄為適用法律之依據，其事實之記載，不僅指記載犯罪行為
，舉凡與論罪科刑有關之事項，如犯罪行為之開始、終了之時、日、處所、次數、數
量、方法等，亦均應明白認定，詳為記載，而後於理由欄內說明認定犯罪事實所憑之
證據及認定之理由，方為適法。又毒品危害防制條例已於民國八十七年五月二十日修
正公布，於同年月二十二日生效，原麻醉藥品管理條例第十三條之一第二項第一款之
非法販賣化學合成麻醉藥品罪，並已修正變更為毒品危害防制條例第四條第二項之販
賣第二級毒品罪。乃原判決於事實欄僅記載「甲○○以每台兩新台幣（下同）六萬元
左右之代價，分別販賣予劉昇和（綽號『阿和』）、崔學順（綽號『小六』）、及綽
號『阿惠』之女子等人吸用」（見原判決第二頁第一、二行）。對於被告究竟於何時
﹖何地﹖以及最後一次究在何時販賣第二級毒品安非他命予劉昇和、崔學順及綽號「
阿惠」者施用，並未明白認定，詳細記載，遽認被告所為係犯修正後毒品危害防制條
例第四條第二項之販賣第二級毒品罪，本院自無從判斷其適用法律是否適當。本院前
次發回意旨業已指明，本次更審判決，猶未詳查慎究，致原有瑕疵依然存在，自屬無
可維持。(二)犯毒品危害防制條例第四條至第九條、第十二條、第十三條或第十四條第
一項、第二項之罪者，其因犯罪所得之財物，均沒收之，如全部或一部不能沒收時，
追繳其價額或以其財產抵償之，同法第十九條第一項定有明文。而上開沒收之規定，
係刑法第三十八條第一項第三款、第三項但書之特別規定，採義務沒收主義，故販賣
毒品所得之金錢，如能認定確係販賣毒品所得之款項，均應宣告沒收，不以當場搜索
扣押者為限。原判決於事實欄內非但未認定被告販賣第二級毒品安非他命予劉昇和等
人得款若干﹖又未於判決理由內說明被告販毒所得款項應沒收，且未說明不予沒收之
理由，揆之上開說明自屬於法有違。檢察官及被告上訴意旨執以指摘，為有理由，應
認原判決仍有撤銷發回之原因。
據上論結，應依刑事訴訟法第三百九十七條、第四百零一條，判決如主文。
中      華      民      國     九十     年      十      月    二十四    日
                              最高法院刑事第十一庭
                                  審判長法官  林  增  福
                                        法官  邵  燕  玲
                                        法官  吳  昆  仁
                                        法官  陳  世  雄
                                        法官  惠  光  霞
      右正本證明與原本無異
                                              書  記  官
中      華      民      國     九十     年      十      月    二十九    日


司法院資訊處製作；財團法人民間司法改革基金會備份。
